【裁判字號】    97,交聲,8
【裁判日期】    970307
【裁判案由】    違反道路交通管理處罰條例聲明異議
【裁判全文】
臺灣新竹地方法院交通事件裁定  97年度交聲字第8號
移送機關    交通部公路總局新竹區監理所
異  議  人
即受處分人  甲○○
                      號
上列異議人即受處分人因違反道路交通管理處罰條例案件，對於
交通部公路總局新竹區監理所96年12月11日所為之竹監營字第裁
50 -E00000000 號所為之違反交通管理事件裁決不服，聲明異議
，本院裁定如下：
    主  文
異議駁回。
    理  由
一、按汽車駕駛人轉彎時，不依標誌、標線、號誌指示者，處新
    臺幣600 元以上1800元以下罰鍰，道路交通管理處罰條例第
    48 條 第1 項第2 款定有明文。又汽車駕駛人違反第48條者
    ，除依原條款處罰鍰外，並記違規點數1 點，同條例第63條
    第1項 第1 款亦定有明文。
二、原處分機關處分意旨略以：異議人即受處分人於民國96年9
    月16日凌晨0 時48分許，騎乘車牌號碼BF7-778 號重型機車
    ，沿新竹縣竹東鎮○○路行駛，行經中興路與竹中路口左轉
    時，未依號誌指示違規左轉，為新竹縣警察局竹東分局二重
    埔派出所員警執行巡邏勤務實施盤檢時親眼目睹後攔停舉發
    ，並依法掣開新竹縣警察局竹縣警交字第E00000000 號舉發
    違反道路交通管理事件通知單（下稱舉發通知單），嗣異議
    人於舉發通知單所載應到案期限以違規事實舉發有誤為由，
    向原處分機關申訴，惟仍經原處分機關函請舉發單位即新竹
    縣警察局竹東分局查明違規無訛，原處分機關乃依道路交通
    管理處罰條例第48條第1 項第2 款、第63條（漏載第1 項第
    1 款）之規定，裁處罰鍰新台幣（下同）600 元，並記違規
    點數1 點等語。
三、異議人聲明異議意旨略以：警員當時告以其違規之理由係未
    依二段式轉彎之規定左轉，而其當時確實未依二段式轉彎規
    定左轉，然現場之交岔路口並未規劃待轉區○○○○路口亦
    無二段式轉彎之交通指示，其當時行車方向是綠燈，並無不
    依標誌、標線、號誌之指示，請求撤銷原處分云云。
四、經查：
(1)、證人即舉發本件違規之新竹縣警察局竹東分局二重埔派出所
    員警乙○○到庭證稱：「當時我們在竹中路口執行巡邏勤務
    ，因為我們在那邊實施盤檢的任務，我們當時在竹中路口面
    對中興路的號誌為綠燈，而異議人是從新竹市要左轉至竹中
    路方向，當時竹中路口是綠燈，所以中興路沿線往新竹或是
    竹東的號誌都是紅燈，異議人是在中興路違規紅燈左轉，所
    以我們把他攔停下來，當時我有告知異議人他是紅燈左轉，
    該路口有直行綠燈與左轉綠燈，異議人當時是往竹東方向左
    轉竹中路，他當時的號誌為紅燈，中興路左轉竹中路口的交
    岔路口在中興路上有直行綠燈及左轉綠燈，若要左轉竹中路
    時應待中興路上的左轉綠燈亮起，平常若遇直行綠燈而左轉
    的話，也算違規，我們也會把他攔停，但是異議人當時是紅
    燈而違規左轉，本件異議人違規事項並非未依照規定兩段式
    左轉。」（參本院卷第21頁），並提出採證相片3 張附卷可
    稽（參本院卷第25-26 頁），是異議人確有遇紅燈而仍左轉
    之違規行為，洵堪認定。
(2)、異議人雖辯稱：其當時左轉竹中路時，在中興路上之號誌係
    直行綠燈，而警員告知其違規事由係未依二段式轉彎規定左
    轉，警員口頭告知之違規事由與其實際掣單記載之違規事由
    不同云云，惟查：縱異議人非屬紅燈左轉，然異議人亦自承
    行經上開交岔路口係在中興路上之交通號誌為直行綠燈時即
    提前左轉竹中路，而非待左轉綠燈亮起始左轉竹中路等語，
    而設於中興路上前揭交岔路口之交通號誌確有左轉綠燈，此
    有證人乙○○提出之相片附卷可稽，則異議人本應待左轉綠
    燈亮起時始得左轉竹中路，其未依上開交通號誌即提前左轉
    ，顯有不依號誌指示之違規行為，則本件取締異議人違規之
    警員乙○○開立舉發通知單記載異議人之違規事實為「未依
    號誌行駛」，無論異議人究係紅燈左轉或係直行綠燈左轉，
    均無違誤。
(3)、按交通警員製單舉發違反道路交通管理處罰條例所列之違規
    事實，本質上為行政處分，係公務員基於職務上權力，依法
    就特定之具體事件所為具有公法上效果之單方行政行為，基
    於公務員為公法上行為具有公信力之原則，該行政處分當可
    被推定為真正，其據以依法處分之事實認定亦為正確無誤，
    本此公信原則，乃立法者賦予行政機關制定違反道路交通事
    件統一裁罰標準及處理細則，使值勤警員得當機處分以維護
    交通秩序、安全之行政目的，反之，若謂公務員一切行政行
    為均需預留證據以證其實，則國家行政勢必窒礙難行，據此
    ，刑事訴訟法就犯罪證據有關之規定中，與行政秩序罰之交
    通違規裁罰本旨不合之部分，自不在準用之列。本件現場舉
    發警員即證人乙○○與異議人素昧平生，並無仇隙，衡情當
    無設詞攀誣、濫予舉發之理，本件既無任何證據足資證明證
    人乙○○有捏造事實、違法取締之情事，則執勤警員本其維
    護交通秩序、安全職責所為之舉發，自應受到合法、正確之
    推定。此外，本件尚有現場交通號誌相片足資佐證，異議人
    徒以取締警員所告知之違規事由與其實際掣單記載之違規事
    由不同等情聲明異議，顯係卸責之詞，不足採信。
五、綜上所述，本件異議人確有騎車左轉彎時未依號誌指示之情
    形，而違反道路交通管理處罰條例第48條第1 項第2 款之規
    定，異議人上開所辯，均顯不足採，原處分機關依該條例第
    48條第1 項第2 款、第63條（漏載第1 項第1 款）據以裁處
    600 元，並記違規點數1 點，自無不合，異議人之異議為無
    理由，應予駁回。
六、應依道路交通案件處理辦法第19條，裁定如主文。
中    華    民    國    97    年    3     月    7     日
                  交通法庭法  官   賴淑敏
以上正本證明與原本無異。
如不服本裁定，應於裁定送達後5日內向本院提出抗告狀。
中    華    民    國    97    年    3     月    7     日
                          書記官   劉亭筠


司法院資訊處製作；財團法人民間司法改革基金會備份。
